臺灣高等法院刑事裁定
109年度聲再字第214號
再審聲請人
即受判決人  詹大為



上列聲請人因妨害公務等案件，對於本院106年度上易字第321號
，中華民國106年7月31日第二審確定判決（第一審案號：臺灣臺
北地方法院105年度易字第800號，起訴案號：臺灣臺北地方檢察
署105年度偵字第13546號），聲請再審，本院裁定如下：
    主  文
再審之聲請駁回。 
    理  由
一、聲請意旨略稱：原確定判決認聲請人係犯刑法第140條第1項
    前段之侮辱公務員罪，惟依原確定判決不另為無罪諭知部分
    （即聲請人被訴涉犯刑法第135條第1項對於執行職務之公務
    員施以強暴脅迫及同法第277條第1項傷害罪嫌）之認定，並
    參照下列實務見解：
　㈠民國28年9月23日司法院院字第1922號第4則記載：於公務員
    依法執行職務時，在其辦公室緊隔一交通門扇之所屬職員連
    席辦公室內加以侮辱者，既非該公務員執行職務之場所，即
    不成立刑法第140條第1項前段當場侮辱之罪。　
　㈡18年8月15日司法院院字第130號記載：第二問題所謂同一之
    罪指同條之罪而言，內亂與瀆職既非同一之罪，亦非第66條
    所謂同款之罪。
　㈢最高法院23年度抗字第485號刑事判例記載：同一事件其中一
    罪縱合於自訴規定，如含有其他應經公訴之牽連犯，即不得
    提起自訴。
　㈣最高法院91年度台上字第2951號刑事判決記載：刑事訴訟法
    第323條第1項規定，同一案件經檢察官終結偵查者，不得再
    行自訴。所謂同一案件，係指所訴彼此兩案為同一被告，其
    被訴之犯罪事實亦屬同一者而言，凡實質上或裁判上之一罪
　　，其犯罪事實之一部，業經檢察官為不起訴處分，其效力及
    於全部，應受首開法條之限制，不得提起自訴。
　㈤最高法院92年度台上字第1543號刑事判決記載：裁判上一罪
    案件之一部分經以犯罪嫌疑不足為不起訴處分者，即與其他
    部分不生裁判上一罪關係。
　　依上述說明，本案論罪之刑法第140條第1項前段之罪名，與
    不另為無罪諭知之同法第135條第1項、第277條第1項之罪名
    應係刑法第55條規定之同一條罪名？爰依刑事訴訟法第420
    條第1項第3款、第2項之規定聲請再審云云。　　
二、按聲請再審，應以再審書狀敘述理由，附具原判決之繕本及
    證據，提出於管轄法院為之，刑事訴訟法第429條前段定有
    明文，此為法定程式，如有違背者，法院自應依同法第433
    條規定，以裁定駁回再審之聲請。又刑事訴訟法第420條第1
    項第3款規定，有罪之判決確定後，受有罪判決之人，已證
    明其係被誣告者，固得聲請再審，但該款所謂已證明其係被
    誣告，須其證明已經判決確定，或其刑事訴訟不能開始或續
    行，非因證據不足者為限，此觀同條第2項之規定甚明（最
    高法院84年度台抗字第301號裁定意旨參照）。而所謂「敘
    述理由」，係指具體表明符合法定再審事由之原因事實而言
    ；所稱「證據」，係指足以證明再審事由存在之證據。倘僅
    泛言有法定再審事由，而未敘明具體情形，或所述具體情形
    ，顯與法定再審事由不相適合，或未提出足以證明再審事由
    存在之證據，均應認聲請再審之程式違背規定（最高法院10
    2年度台抗字第615號裁定意旨參照）。
三、經查：聲請意旨雖依刑事訴訟法第420條第1項第3款、第2項
    之規定提出再審，然並未提出聲請人係被誣告而受法院判決
    確定之裁判，或提出聲請人被誣告之刑事訴訟不能開始或續
    行非因證據不足之證明，已不符刑事訴訟法第420條第1項第
    3款、第2項聲請再審之要件，況依聲請意旨所載，聲請人應
    係主張其所犯侮辱公務員罪，與原確定判決不另為無罪諭知
    部分（即聲請人被訴涉犯對於執行職務之公務員施以強暴脅
    迫及傷害罪嫌）為刑法第55條之想像競合犯，應同為無罪之
    認定云云，然其法律見解不僅有所誤會，且所執理由與聲請
    再審之具體原因事實全然無涉，顯非指摘原判決認定之事實
    有何錯誤，亦未提出任何相關之證據以證明再審事由存在，
    要與刑事訴訟法第420條或第421條所定再審之要件全然不符
    ，應認聲請意旨之主張顯與法定再審事由不相適合，揆諸前
    揭說明，本件聲請再審之程序顯屬違背法律程式，且無須命
    其補正，應予駁回。 　　
四、復按聲請再審之案件，除顯無必要者外，應通知聲請人及其
    代理人到場，並聽取檢察官及受判決人之意見。但無正當理
    由不到場，或陳明不願到場者，不在此限。所稱「顯無必要
    者」，係指聲請顯屬程序上不合法且無可補正或顯無理由而
    應逕予駁回，刑事訴訟法第429條之2、法院辦理刑事訴訟案
    件應行注意事項第177條之4定有明文。故有關於必要性之判
    斷，則應視踐行該法定程序是否有助於釐清聲請意旨及所主
    張之再審事由，自未排除法院於認有程序上不合法、顯無理
    由或應逕予開啟再審程序時，得不經踐行該法定程序並逕為
    裁定，故基於立法者就聽審權保障與考量司法資源有限性之
    合理分配，法院自得依據個案情節考量其必要而有判斷餘地
    。基此，本件聲請既違背規定而無從補正，且顯無再審事由
    ，依前開說明及刑事訴訟法第429條之2之立法意旨，自無通
    知聲請人到場並聽取其意見之必要，附此敘明。　　
據上論斷，依刑事訴訟法第433條，裁定如主文。
中　　華　　民　　國　　109 　年　　6 　　月　　24　　日
                  刑事第十三庭審判長法  官  王國棟
                                    法  官  曹馨方
                                    法  官　呂煜仁
以上正本證明與原本無異。
不得抗告。
                                    書記官　林廷佳
中　　華　　民　　國　　109 　年　　6 　　月　　24　　日